臺灣高雄地方法院刑事判決　　　　　　　　　　　　九十一年度訴字第一七二號
　　公　訴　人　臺灣高雄地方法院檢察署檢察官
　　被　　　告　丁○○
　　被　　　告　乙○○
右列被告因偽造文書等案件，經檢察官提起公訴（九十年度偵字第一二七三五號）及
台灣台北地方法院檢察署檢察官移送併辦（九十一年度偵字第一八五號），本院判決
如左：
    主  文
丁○○、乙○○共同行使偽造私文書，足以生損害於他人，均處有期徒刑肆月，如易
科罰金，各以參佰元折算壹日。信用卡消費簽帳單客戶存根聯參張、商店存根聯上偽
造之「陳文江」署押貳枚、「陳信宏」署押壹枚，暨扣案之偽造渣打銀行信用卡壹張
（卡號：0000000000000000號）、偽造中華商業銀行信用卡壹張（
卡號：0000000000000000號），偽造之「葉松全」、「汪林傳」、
「丙○○」國民身分證各壹張、變造之「丙○○」駕駛執照上「丁○○」之照片壹張
，均沒收之。
    事  實
一、乙○○、丁○○因急需金錢，於民國九十年四月五日透過報紙所刊登之電話，明
    知報上刊登所謂代辦信用卡，即係販賣偽造之信用卡，竟與之聯絡，並為免使用
    偽造信用卡時為人發現，基於共同偽造國民身分證及偽造公印文之犯意聯絡，由
    乙○○、丁○○分別提供自己的照片交予該集團成員以供偽造國民身分證，嗣於
    九十年四月六日下午八時許，二人依約在高雄與姓名年籍不詳綽號「阿強」之成
    年男子見面，後由綽號「阿強」之男子駕駛一承租得來之車牌號碼六Ｍ－八０六
    一號自小客車載乙○○與丁○○前往某空地搬運二個空油桶，綽號「阿強」之男
    子即告知丁○○、乙○○可持偽造之信用卡前往加油，且同意以市價之六、七成
    收購油品，以換取現金，而綽號「阿強」之男子因恐二人不知如何使用，乃指派
    另一姓名年籍不詳之人，於九十年四月七日零時四十分許，共同基於意圖為自己
    不法所有之犯意聯絡，先搭載乙○○至高雄縣路竹鄉○○路一０一六號「明田加
    油站」加油，丁○○則在空地旁等候，迨加完油後，由該不詳姓名之男子持偽造
    信用卡（卡號：0000000000000000號）盜刷新台幣（下同）一
    萬五千元及偽造中華商業銀行信用卡（卡號：000000000000000
    0號）盜刷三萬元、二千五百二十六元，並由該不詳姓名男子及乙○○分別在簽
    帳單上偽簽「陳信宏」「陳文江」之署名（一式二聯），致不知情之加油站陷於
    錯誤，而取得價值四萬七千五百二十六元之柴油，足以生損害於「陳信宏」「陳
    文江」及發卡銀行對信用卡管理之正確性，得手後即返回空地與丁○○會合，綽
    號「阿強」之男子隨即再交付其上貼有乙○○照片，偽造之「汪林傳」國民身分
    證，及貼有丁○○照片，偽造之「葉松全」「丙○○」國民身分證、變造「丙○○」之駕駛執照，及背面署名為「蔡進雄」「陳文江」之偽造信用卡（分別為渣
    打銀行卡號：0000000000000000號、中華商業銀行卡號：00
    00000000000000號）予丁○○、乙○○使用，足以生損害於「汪
    林傳」「葉松全」「丙○○」及戶政機關管理戶政、監理機關對於駕駛人資料管
    理之正確性與檢警機關偵防犯罪之正確性。嗣於九十年四月七日二時十分許，丁○○與乙○○外出欲以同一手法刷卡購油時，在高雄縣路竹鄉○○路味全公司前
    為警查獲，並扣得偽造之信用卡二張、「汪林傳」「葉松全」國民身分證各一張
    ，又於九十年十二月五日在台北市○○路三一四號前，在丁○○身上另查得偽造
    「丙○○」之國民身分證、變造駕駛執照各一張。
二、案經高雄縣警察局湖內分局報請台灣高雄地方法院檢察署檢察官偵查起訴暨台灣
    台北地方法院檢察署檢察官移送併辦。
    理  由
一、訊據被告乙○○、丁○○固均坦承有交付照片及購買信用卡，並取得貼有渠等照
    片之國民身分證、駕駛執照及信用卡之事實，另被告乙○○亦坦承有與一姓名不
    詳之成年男子持偽造信用卡前往刷卡購油，並偽簽「陳文江」署名之事實，惟均
    認係受騙，被告乙○○辯稱：係阿強叫另一個人先戴伊去加油站看看，嗣加油後
    ，才受要求在簽帳單上簽名，迨買油回去後，阿強又一直對伊洗腦，要伊持偽造
    信用卡前往刷卡買油，且會買回，伊才會收下偽造信用卡、國民身分證，與丁○○一同駕車出去云云，被告丁○○亦辯稱：伊係真要辦卡，後阿強一直對伊洗腦
    ，表示刷卡買油，再回來換現金比較快，伊才收下偽造信用卡、國民身分證，伊
    在車上尚在考慮，本想開回還阿強，但還未開回，就遭警查獲云云。經查：
    (1)本件於被告二人身上查獲之「汪林傳」「丙○○」「葉松全」國民身分證三張
      ，經送內政部警政署刑事警察局以電子顯微觀測器、ＶＳＣ－１檢視鑑驗結果
      ，認於該三張國民身分證上未發現有水印與纖維絲，「內政部印」、印刷字跡
      、國旗及膠膜上梅花圖樣等均與樣張不相符，而判定係偽造，有該局九十一年
      四月二十三日刑鑑字第０九一００九０一四二號、九十一年五月三十日刑鑑字
      第０九一０一二二五九一號號鑑驗通知書各一份附卷足憑，另所查獲背面署名
      為「蔡進雄」「陳文江」之信用卡各一張（卡面發卡銀行分別為渣打銀行、卡
      號：0000000000000000號；中華商業銀行、卡號：0000
      000000000000號），其卡面銀行名稱與實際發卡銀行名稱不符，
      亦均係偽造等情，亦有財團法人聯合信用卡處理中心九十年五月十八日查覆結
      果一紙在卷足參，至扣案之「丙○○」駕駛執照，其上所貼之照片雖係被告丁○○之照片，惟該駕駛執照及鋼印並無偽造之跡象，且係以遺失補照方式向台
      北市監理處請領之情，亦據被告丁○○陳明在卷，並有台北市監理處九十一年
      五月十七日北市監二字第０九一三三四三三二００號函足參，是依此足認，被
      告二人於綽號「阿強」處所取得之信用卡、國民身分證、駕駛執照，分別係偽
      造、變造等情，堪予認定。
    (2)再被告乙○○於警訊時供稱：「我由報紙上得知有販賣偽造信用卡的電話，四
      月五日與他們以電話聯絡，叫我們有誠意要做的話到台北找他們並帶相片交給
      接觸的人，之後我們依他們指示做飛機到高雄機場，已是四月六日二十時左右
      ，由阿強來接我們，載我們到租車地點，叫我們先在路旁等，他租六Ｍ－八０
      六一小貨車載我們到一個空地，有放四個油桶，叫我們幫忙搬二個到車上，之
      後又開了約半個小時，阿強叫另一名載我出去教我如何使用，叫丁○○在路旁
      等。」（見九十年四月七日警訊筆錄）於偵訊時亦供稱：「辦身分證是為了避
      免讓人發現我的真實身分，後來我與銘到高雄與阿強碰面，他告訴我們可持偽
      造之信用卡加油，他會以市價的六、七成收購，因我們缺錢故答應對方，阿強
      就交給我們扣案之信用卡及身分證。」（見九十年八月二十七日偵訊筆錄）而
      被告丁○○於警訊時稱：「我與乙○○由報紙上得知有販賣偽造信用卡的電話
      ，便與他們聯絡，他們說如果有誠意要做的話到台北找他們並帶相片交給接觸
      的人，之後我們依他們指示坐飛機到高雄機場，已是四月六日二十時左右，由
      叫阿強的男子來接我們，載我們到租車地點，叫我們先在路旁等，他租六Ｍ－
      八０六一小貨車載我們到一個空地，我們搬了二個油桶上車，之後又開了約半
      個小時車程，阿強又叫另一名男子來，載我朋友乙○○教他如何刷卡加油，約
      等一個小時，後該車後面兩個油桶已加滿油，他們又叫另一部車將油抽走，交
      給我一張信用卡及身分證叫我們兩個人自己再以同樣手法去加油，如果得手後
      再以行動電話與他聯絡，他再以市價六至七成買回。」（見九十年四月七日警
      訊筆錄）於偵訊時稱：「因為我與乙○○想辦信用卡，但信用不佳，銀行無法
      發卡，因此看到報紙上，有幫人代辦信用卡，我們打電話與對方聯絡，他叫我
      們帶二張照片上台北，我們二人就將照片交給對方，我們不知是做什麼，後來
      我們與阿強於九十年四月六日晚上碰面，他告訴我們可持偽造信用卡加油，他
      會以市價六、七成向我們收購，因我們缺錢，就答應對方，故對方就交付我們
      各一張偽造信用卡，以及貼有我們相片的偽造身分證，後來阿強就和林某開小
      客車去加油。」（見九十年七月十九日偵訊筆錄）是依被告二人於警、偵訊及
      本院所陳，若被告二人僅係單純欲找人代為辦理信用卡，應於交付基本資料後
      ，即會離去，為何會與綽號「阿強」之人前往空地搬運油桶，且在搬運油桶後
      ，被告乙○○更與另一姓名不詳之男子持偽卡前往加油，而被告丁○○則於空
      地旁等候，是被告二人於買受偽造之信用卡後，應即已與該綽號「阿強」之人
      達成合意，得以由被告持偽造之信用卡刷卡購油，再由綽號「阿強」之人以市
      價六、七成買回，以取得現金之情可明，從而，被告二人於本院所辯係受騙云
      云，顯係避重就輕之詞，洵無足採，此外，復有扣案偽造之國民身分證三張、
      偽造信用卡二張、變造駕駛執照一張、簽帳單三紙、統一發票十張足證。是本
      件事證明確，被告二人上開犯行，洵堪認定。
二、按持卡人在信用卡簽帳單上之客戶簽名欄簽名後交還特約商店，依該信用卡交易
    習慣，係表示持卡人確認簽帳單上記載之交易標的及金額並表示負責，及向發卡
    銀行請求撥付消費款項予特約商店之意，是該簽帳單含有收據及請款單之性質，
    屬刑法第二百十條之私文書。又按國民身分證、駕駛執照為關於品行能力服務等
    相類證書之一種，為刑法第二百十二條之特種文書，國民身分證上所蓋之「內政
    部印」印文，係屬公印文。又被告行為後，中華民國刑法修正增訂第二百零一條
    之一第二項關於行使偽造信用卡提高處罰刑度之特別規定，業於九十年六月二十
    日經總統公布施行，被告犯罪後法律雖有變更，然依刑法第二條第一項但書規定
    ，比較新舊法之結果，仍以舊法有利於被告，是關於被告行使該偽造信用卡之犯
    行部分，應適用最有利於被告之舊法，即被告行為時之刑法第二百十六條、第二
    百十條行使偽造私文書罪予以處罰。核被告二人所為，係犯刑法第二百十八條第
    一項之偽造公印文罪、第二百十二條之偽造、變造特種文書罪、第二百十六條、
    第二百十條之行使偽造私文書罪及第三百三十九條第一項之詐欺取財罪。被告二
    人與年籍姓名不詳綽號「阿強」及另一不詳姓名之成年男子間，就上開犯行，俱
    有犯意聯絡及行為分擔，應論以共同正犯。又被告偽造署名之犯行，係偽造私文
    書之部分行為，不另論罪，再被告偽造私文書後持以行使，其偽造之低度行為應
    為行使之高度行為所吸收，亦不再論罪。再被告乙○○與另一姓名不詳之男子同
    時持二張偽造信用卡刷卡購買柴油，係基於同一犯意接續而為，應僅論以一行使
    私文書及詐欺取財之犯行。被告所犯上揭偽造公印文罪、偽造、變造特種文書罪
    、行使偽造私文書罪、詐欺取財罪間，有方法目的之牽連關係，其中偽造公印文
    罪及行使偽造私文書罪二罪之法定本刑相同，本院爰從情節較重之行使偽造私文
    書罪論處。公訴人雖未就被告共同偽造公印文部分提起公訴，惟此部分犯行既與
    起訴之部分有裁判上一罪之牽連關係，為起訴效力所及，本院自得併予審理。另
    公訴人移送併辦部分，與公訴人起訴之犯罪事實具有實質上一罪之關係，應為起
    訴效力所及，本院自應併予審究。爰審酌被告二人因缺錢，為圖小利，而購買偽
    造之信用卡、國民身分證，並以偽造之信用卡刷卡消費，以換取現金，損及真正
    持卡人及發卡銀行之權益，惡性非輕，惟念其犯後坦承大部犯行、態度尚可、亦
    具悔意，及渠共同冒刷所得財物為四萬餘元，被害人所受損害等一切情狀，分別
    量處如主文所示之刑，並均諭知易科罰金之折算標準。再扣案之偽造信用卡二張
    、偽造國民身分證三張、變造駕駛執照上所貼「丁○○」照片，分別係被告二人
    所有，係供本件犯罪之物，爰依刑法第三十八條第一項第二款規定宣告沒收。又
    被告乙○○與另一姓名不詳之成年男子於刷卡購油時而於簽帳單商店存根聯上偽
    造之「陳信宏」署押一枚、「陳文江」署押二枚，均應依刑法第二百十九條規定
    宣告沒收。而客戶存根聯共三張，為被告乙○○共同所有，供本件犯罪所用之物
    ，依刑法第三十八條第一項第二款規定宣告沒收，至其上偽簽之「陳信宏」署押
    一枚、「陳文江」署押二枚，因該聯已為沒收之諭知，故不再為沒收之諭知。復
    扣案之偽造信用卡上背面簽名欄內偽造之「陳文江」「蔡進雄」署名及偽造國民
    身分證上所偽造之「內政部印」印文，及變造駕駛執照（不含被告之照片），因
    該等偽造信用卡及偽造國民身分證均已整張宣告沒收，或該駕照本身並非偽造之
    特種文書，亦非被告丁○○所有，爰均不另為沒收之諭知，附予敘明。
三、公訴意旨另認被告二人就綽號「阿強」之成年男子，持偽造之甲○○國民身分證
    、汽車駕照，前往高雄市○○○路二號「好幫手汽車商行」租用汽車，並在契約
    書上簽寫周得服署押之行為，亦有犯意聯絡，認被告二人就此一部份亦涉犯刑法
    第二百十條第一項之偽造文書罪、第三百三十九條第一項詐欺取財罪嫌等語。而
    按犯罪事實應依證據認定之，無證據不得推定其犯罪事實；不能證明被告犯罪者
    ，應諭知無罪之判決，刑事訴訟法第一百五十四條、第三百零一條第一項分別定
    有明文。另刑事訴訟法上所謂認定犯罪事實之證據，係指足以認定被告確有犯罪
    行為之積極證據而言，如未能發現相當證據或證據不足以證明，自不能以推測或
    擬制之方法，以為裁判基礎，此有最高法院二十九年上字第三一○五號判例及四
    十年台上字第八十六號判例可供參照。訊據被告二人均否認有另犯偽造文書、詐
    欺取財之犯行，均辯稱：係阿強去租，他們在外面等語。經查：本件被告二人係
    因缺錢，始會同意該綽號阿強之人所提持偽造之信用卡刷卡購油，再賣予綽號阿
    強之人等情，業據陳述如前，而依證人邱朝瑞即好幫手汽車商行負責人於警訊時
    陳稱：當天僅有一個人前往租車，契約書上之指紋亦係該員所蓋等情。（見九十
    年四月七日警訊筆錄），而該份契約書經送內政部警政署刑事警察局鑑定結果，
    有關契約書上周得富名下指紋二枚，係同一手指指紋，經比對，與被告乙○○、
    丁○○指紋卡指紋不符，有該局九十年十一月二十一日九０行紋字第一九七四四
    九號鑑驗書在卷可憑，是被告二人所辯，並非渠二人前往承租堪予採信，又被告
    二人既本係欲以偽造信用卡刷卡，以換取現金，則對於綽號阿強之人先冒名承租
    汽車一事，應尚無可認有犯意之聯絡，此外，復無其他積極證據可供認定被告二
    人對此一部分犯行有犯意聯絡，從而，被告二人此部份之犯行即屬未能證明，故
    本應為被告二人無罪之諭知，惟此部分與上開有罪部分，有裁判上一罪之關係，
    爰不另為無罪之諭知，附此敘明。
據上論斷，應依刑事訴訟法第二百九十九條第一項前段，刑法第二條第一項但書、第
二十八條、第二百十六條、第二百十條、第二百十二條、第二百十八條、第三百三十
九條第一項、第五十五條、第四十一條第一項、第二百十九條、第三十八條第一項第
二款，罰金罰鍰提高標準條例第一條前段、第二項，判決如主文。
中      華      民      國      九十一      年      七    月      八    日
                                  臺灣高雄地方法院刑事第四庭
                                      法  官  楊  國  祥
右正本證明與原本無異。
如不服本判決，應於判決送達後十日內，向本院提出上訴狀。
                                      書記官  陳  怡  真
中    華  民    國    九十一    年       七      月        八        日
附錄論罪法條
中華民國刑法第二百一十條
偽造、變造私文書，足以生損害於公眾或他人者，處五年以下有期徒刑。
中華民國刑法第二百一十二條
偽造、變造護照、旅券、免許證、特許證及關於品行、能力服務或其他相
類之證書、介紹書，足以生損害於公眾或他人者，處一年以下有期徒刑、
拘役或三百元以下罰金。
中華民國刑法第二百一十六條
行使第二百十條至第二百十五條之文書者，依偽造、變造文書或登載不實
中華民國刑法第二百一十八條
偽造公印或公印文者，處五年以下有期徒刑。
盜用公印或公印文足以生損害於公眾或他人者，亦同。
事項或使登載不實事項之規定處斷。
中華民國刑法第三百三十九條
意圖為自己或第三人不法之所有，以詐術使人將本人或第三人之物交付者
，處五年以下有期徒刑、拘役或科或併科一千元以下罰金。
